臺灣基隆地方法院民事裁定  
111年度簡上字第15號
上  訴  人  許聯益  
被  上訴人  黃建村  
上列當事人間確認本票債權不存在事件，上訴人對於民國111年8
月8日本院第二審判決提起上訴，本院裁定如下：
    主  文
上訴駁回。
第三審訴訟費用由上訴人負擔。
    理  由
一、對於簡易訴訟程序之第二審裁判，其上訴利益逾第466條所
    定之額數者，當事人僅得以其適用法規顯有錯誤為理由，逕
    向最高法院提起上訴或抗告；對於簡易訴訟程序之第二審裁
    判，提起第三審上訴或抗告，須經原裁判法院之許可；前項
    許可，以訴訟事件所涉及之法律見解具有原則上之重要性者
    為限；為裁判之原法院認為不應許可者，應以裁定駁回其上
    訴或抗告，民事訴訟法第436條之2第1項、第436條之3第1 
    項、第2項、第3項分別定有明文。所謂適用法規顯有錯誤，
    係指原第二審判決就其取捨證據所確定之事實適用法規顯有
    錯誤而言，不包括認定事實不當、判決不備理由或理由矛盾
    之情形在內（最高法院80年度台上字第1326號判決、93年度
    台簡上字第32號裁定意旨參照）。又所謂原則上之重要性，
    係指該訴訟事件所涉及之法律問題意義重大，有加以闡釋之
    必要而言。故必第二審裁判取捨證據所確定之事實適用法規
    顯有錯誤，且其所涉及之法律問題意義重大，始有准許上訴
    最高法院加以闡釋之必要。
二、上訴意旨略以：
  ㈠被上訴人主張其所簽發發票日民國107年6月6日、票面金額新
    臺幣（下同）200萬元、票據號碼CH0000000號本票（下稱系
    爭本票）之原因關係是擔保於107年6月6日向上訴人借款200
    萬元，為上訴人所否認，基於本票原因關係確立之舉證分配
    ，應由被上訴人負舉證責任。原判決固認被上訴人應就簽發
    系爭本票之前揭原因負舉證責任，卻以上訴人無法證明交付
    借款200萬元之事實，系爭本票原因關係即不成立，與票據
    法第5條、第13條票據無因性規定之舉證責任分配明顯不符
    ，適用法律顯有錯誤。又此涉及票據債務人依票據法第13條
    規定主張其與執票人間有抗辯事由存在時，執票人應否就善
    意取得票據之原因關係負舉證責任，意義重大，有加以闡釋
    之必要，亦具有原則上之重要性。
　㈡票據債務人既就票據關係負舉證責任，應完全具體陳述，執
    票人單純否認票據債務人之主張，不當然違背其具體陳述義
    務。原判決審酌兩造當日確有提及借貸200萬元，被上訴人
    以對話紀錄向上訴人提及匯款200萬元等情，認被上訴人已
    具體完整陳述，然被上訴人提出之對話紀錄僅有被上訴人單
    方面表述，上訴人並未回應或肯認新借200萬元借貸合意之
    事，被上訴人（誤為上訴人）就其負舉證責任之主張有無完
    足，實非無疑。原判決一方面認兩造存在350萬元債權債務
    ，且被上訴人僅開立350萬元支票與上訴人，另一方面認上
    訴人無法說明交付200萬元紀錄，駁回上訴人之上訴，對當
    事人就訴訟上關係之陳述有無盡完足之義務，有所誤認，適
    用法規顯有錯誤。又此涉及民事訴訟法第193條第1項、第19
    5條第1項及第266條第3項規定，當事人於訴訟上之事實、法
    律上具體陳述義務有無完備，是否已盡舉證責任之認定，意
    義重大，有加以闡釋之必要，亦具有原則上之重要性。
　㈢系爭本票原因關係為何，僅有107年6月6在場之兩造可以說明
    ，上訴人既已到場說明，而為原判決所不採，自有傳喚被上
    訴人到庭訊問之必要，經上訴人聲請傳喚被上訴人到庭，以
    釐清系爭本票原因關係究竟為何，原審雖通知被上訴人到庭
    ，因被上訴人未到庭即未再傳喚調查，亦未敘明未再傳喚被
    上訴人之理由，適用法規顯有錯誤，此涉及民事訴訟法第28
    6條、第367條之1規定，當事人於訴訟上就主張有利己之事
    實，聲請當事人訊問之調查證據，法院就有無必要調查之裁
    量範圍，意義重大，有加以闡釋之必要，亦具有原則上之重
    要性。
三、經查：
　㈠兩造就被上訴人所簽發系爭本票，上訴人係主張擔保自106年
    2月20日至107年3月8日間之200萬元借款債務；被上訴人則
    主張擔保107年6月6日要向上訴人借款200萬元之債務，原判
    決敘明票據債務人請求確認票據債務不存在時，執票人僅須
    就該票據之真實，負證明之責，對於該票據作成之原因為何
    ，則無庸舉證，票據債務人應就其抗辯之原因事實，先負舉
    證之責任，必待為票據基礎之原因關係確立後，法院就此項
    原因關係進行實體審理時，當事人於該原因關係是否有效成
    立或已否消滅等事項有所爭執，始適用各該法律關係之舉證
    責任分配原則，核與上訴人提出之最高法院110年度台簡上
    字第11號判決意旨並不違背。而經本院審認後，認被上訴人
    主張系爭本票係擔保107年6月6日要向上訴人借款200萬元之
    債務為可採，則就系爭本票之原因關係已經本院認定，依上
    訴人所提上開最高法院判決意旨，就系爭本票原因關係即10
    7年6月6日200萬元借款債務是否有效成立，自應適用該法律
    關係之舉證責任分配原則，而由上訴人證明借款之交付，本
    件並無舉證責任分配不當之違背法令事由存在，亦無涉舉證
    責任分配之法律問題，上訴人主張原判決認事用法有違背舉
    證責任分配原則，並無理由。
　㈡上訴人其餘上訴意旨，均係對於原判決取捨證據、認定事實
    之職權行使當否所為之爭執，與適用法規顯有錯誤之情形無
    涉，且上訴人於準備程序、言詞辯論終結前並未聲請訊問被
    上訴人，於言詞辯論期日亦稱無其他證據調查之聲請，上訴
    人指摘原判決未通知被上訴人到庭作證，違背民事訴訟法第
    286條規定，自不足採。
四、綜上所述，原判決並無適用法規顯有錯誤，且所涉法律見解
    具有原則上重要性，有待最高法院加以闡釋之情事，本件上
    訴，不應許可，依民事訴訟法第436條之3第3項、第95條、
    第78條，裁定如主文。　　
中　　華　　民　　國　　111 　年　　9 　　月　　27　　日
                  民事庭審判長法　官　黃梅淑
　　　　　　　　　            法  官  林淑鳳
　　　　　　　　　            法  官  陳湘琳
以上正本係照原本作成。
如對本裁定抗告須於送達後10日內向本院提出抗告狀，並繳納抗
告費新臺幣1,000元。
中　　華　　民　　國　　111 　年　　9 　　月　　27　　日
                              書記官　陳柏宏